臺灣高雄地方法院民事裁定
110年度消債職聲免字第210號
聲　請　人　鄭子龍　000000000000000000000000000000000000
00000000000000000000000000000000000000000000000000
代　理　人　吳龍建律師
相對人即債　國泰世華商業銀行股份有限公司
權人　　　　　　　　000000000000000000000000000000000000
法定代理人　郭明鑑　00000000
　　　　　　　　　　00000000000000000000000
　　　　　　　　　　000000000000000000000000000000000000
相對人即債　中國信託商業銀行股份有限公司
權人　　　　　　　　000000000000000000000000000000000000
0000000000000000000000000000000000000000000000000000000
法定代理人　利明献　00000000
　　　　　　　　　　000000000000000000000000
　　　　　　　　　　00000000000000000000000000000000000
相對人即債　玉山商業銀行股份有限公司
權人　　　　　　　　000000000000000000000000000000000000
00000000000000000000000000000000000000000000000000000000
法定代理人　黃男州　00000000
代　理　人　朱逸君　000000000000000000000000000000000000
相對人即債　元大商業銀行股份有限公司
權人　　　　　　　　000000000000000000000000000000000000
00000000000000000000000000000000000000000000000000000000
法定代理人　翁 健　　0000000
代　理　人　黃勝豐　00000000000000000000000000000000000
相對人即債　台北富邦商業銀行股份有限公司
權人　　　　　　　　000000000000000000000000000000000000
法定代理人　程耀輝　00000000
　　　　　　　　　　000000000000000000000000
　　　　　　　　　　00000000000000000000000000000000000
相對人即債　安泰商業銀行股份有限公司
權人　　　　　　　　000000000000000000000000000000000000
0000000000000000000000000000000000000000000000000000000
法定代理人　丁予康　00000000
　　　　　　　　　　000000000000000000000000
　　　　　　　　　　000000000000000000000000000000000000
相對人即債　台灣金聯資產管理股份有限公司
權人　　　　　　　　000000000000000000000000000000000000
00000000000000000000000000000000000000000000000000000000
法定代理人　施俊吉　00000000
　　　　　　　　　　000000000000000000000000
　　　　　　　　　　000000000000000000000000000000000000
相對人即債　萬榮行銷股份有限公司
權人　　　　　　　　00000000000000000000000000000000000
法定代理人　呂豫文　00000000
　　　　　　　　　　000000000000000000000000
　　　　　　　　　　00000000000000000000000000000000000
相對人即債　第一金融資產管理股份有限公司
權人　　　　　　　　00000000000000000000000000000000000
法定代理人　施志調　00000000
代　理　人　黃志勇　00000000
相對人即債　台新資產管理股份有限公司
權人　　　　　　　　00000000000000000000000000000000000
法定代理人　吳統雄　00000000
　　　　　　　　　　000000000000000000000000
　　　　　　　　　　000000000000000000000000000000000000
相對人即債　臺灣土地銀行股份有限公司
權人　　　　　　　　000000000000000000000000000000000000
法定代理人　何英明　00000000
上列聲請人即債務人因消費者債務清理事件聲請免責，本院裁定
如下：
    主  文
聲請人即債務人鄭子龍不予免責。
    理  由
一、本案基礎事實
　　查聲請人於民國109年12月25日聲請清算，經本院以110年度
    消債清字第10號裁定自110年6月2日開始清算程序，嗣因財
    產不敷清償相關債務及費用，本院乃於110年9月22日以110
    年度司執消債清字第94號裁定終結清算程序確定，而普通債
    權人未同意免責。
二、本件經本院裁定終結清算程序確定，依消費者債務清理條例
    第132條、第133條、第134條之規定，本院應就聲請人是否
    應予免責（即無前開條例第133條、第134條規定之要件）進
    行審理，茲說明如下：
　㈠消債條例第133條前段
　1.本院裁定開始清算程序後，聲請人之財產及所得
　　⑴聲請人的財產
　　　查聲請人名下無財產，亦未領取社會補助、津貼等情，有
      稅務電子閘門財產所得調件明細表、低收入戶/中低收入
      戶/中低老年人生活津貼管理/身障者生活補助/單親家庭
      子女生活教育補助表、勞動部勞工保險局函、勞動部勞動
      力發展署高屏澎東分署函、高雄市政府都市發展局函在卷
      可佐（見院卷第9-17頁、第26頁、第32-33頁）。
　　⑵聲請人之所得
　　　查聲請人自承其從事水電行助手，另接粗工的工作，月薪
      新臺幣（下同）25000元等語；堪認自110年6月2日開始清
      算程序起至110年12月31日年度終結止，以月為單位計算
      ，聲請人所得總額為175000元（見院卷第55頁計算表）。
　2.本院裁定開始清算程序後，聲請人之支出
　　⑴依衛福部社會司公告110年度高雄市最低生活費為13341元
      ，依消債條例第64條之2第1項之規定，聲請人之最低生活
      費用應以前開高雄市每月最低生活費用金額1.2倍計算即1
      6009元做為計算基準數額。又前開最低生活費已包含居住
      費用（所佔比例24.36%），扣除此部分費用後，110年度
      之最低生活費為12109元。　
　　⑵聲請人最低生活費
　　　查聲請人自承其未婚、無子女，並居住於母親名下房屋，
      無房租支出，亦無扶養費負擔等情（見院卷第53-54頁）
      ，再參酌前開說明，最低生活費用之標準已包含居住費用
      在內，依聲請人所述，顯然聲請人無庸支付房租，故應自
      前開扣除房租後之金額12109元為計算基準。基此，自110
      年6月2日開始清算程序起至110年12月31日年度終結止，
      以月為單位計算，聲請人支出最低生活費總額為84763元
      （見院卷第55頁計算表）。
　3.本院裁定開始清算程序後，聲請人之所得餘額
　　依據上開證據，聲請人前開所得總額扣除個人最低生活費總
    額後，尚有餘額90237元（見院卷第55頁計算表）。
　㈡消債條例第133條後段
　　聲請人於聲請清算前2年期間，可處分所得總額每月24000元
    ，扣除個人必要生活費12109元後，尚有餘額11891元等情為
    聲請人所不爭執（見院卷第53頁），亦為本院110年度消債
    清字第10號裁定認定在案，則聲請人於聲請清算前2年期間
    所得餘額為285384元（計算式：11891×24=285384）；又普
    通債權人於清算程序中均未受償乙節，亦有110年度司執消
    債清字第94號裁定、債權表在卷可參（見院卷第2頁、司執
    消債清字卷第85-87頁）。可認聲請人於本院裁定開始清算
    程序後，其所得總額扣除個人最低生活費總額後仍有餘額，
    且普通債權人受分配總額低於聲請清算前2年期間之可處分
    所得餘額，應已符合消債條例第133條所規定不免責事由。
  ㈢消債條例第134條部分
　　查聲請人於109年12月25日聲請清算前2年起迄今，無出國紀
    錄，此有入出境查詢表在卷可參（見院卷第8頁）；又本院
    復查無聲請人有消債條例第134條所列其他各款應不免責事
    由，且債權人亦未提出聲請人有何符合消債條例第134條各
    款所規定之事證供本院參酌，故應認聲請人並無消債條例第
    134條所定不免責事由之存在。
　㈣關於聲請人申辦勞工紓困貸款部分
　　查聲請人前曾向臺灣土地銀行申辦勞工紓困貸款，尚有本金
    98000元未清償等情，有債權表在卷可參，且為聲請人所不
    爭執（見司執消債清卷第85-87頁、院卷第53頁反面）；又
    依勞工保險條例第29條第6項第1款之規定，前開紓困貸款債
    權（未償還之貸款本息）不適用消債條例有關免責之規定，
    因此，日後聲請人若於清償債權人完畢後，再向本院聲請免
    責確定，惟依前開規定，就此筆紓困貸款債權仍應負清償責
    任，併予敘明。
三、綜上所述，聲請人既有消債條例第133 條不應免責之事由，
    復未經普通債權人全體同意其免責，揆諸首揭規定，本件聲
    請人應不免責，爰裁定如主文。
四、另債務人因消債條例第133 條之情形，受不免責之裁定確定
    後，繼續清償達該條規定之數額，且各普通債權人受償額均
    達其應受分配額時，依消債條例第141 條之規定，債務人得
    再聲請法院裁定免責。又法院為不免責之裁定確定後，債務
    人繼續清償債務，而各普通債權人受償額均達其債權額之20
    % 以上者，依消債條例第142 條規定，可再行聲請法院裁定
    免責，附此敘明。
中　　華　　民　　國　 111　　年　　2 　　月　　7 　　日
              　　民事庭　　法　官　賴寶合
上為正本係照原本作成
如不服本裁定，應於裁定送達後10日內，以書狀向本院提出抗告
，並繳納抗告費新臺幣1千元
中　　華　　民　　國　 111　　年　　2 　　月　　7 　　日
  　                        書記官　胡美儀
附錄
一、債務人繼續清償得聲請法院裁定免責之規定：
　　消費者債務清理條例第141條
　　債務人因第 133 條之情形，受不免責之裁定確定後，繼續
　　清償達該條規定之數額，且各普通債權人受償額均達其應受
　　分配額時，得聲請法院裁定免責。　　
    消費者債務清理條例第142條
　　法院為不免責或撤銷免責之裁定確定後，債務人繼續清償債
　　務，而各普通債權人受償額均達其債權額之 20% 以上者，
　　法院得依債務人之聲請裁定免責。
二、債務人嗣後聲請裁定免責時，須繼續清償各普通債權之最低
    應受分配額。